【裁判字號】    97,消債抗,13
【裁判日期】    970827
【裁判案由】    保全處分
【裁判全文】
臺灣士林地方法院民事裁定  97年度消債抗字第13號
抗  告  人  甲○○
抗告人因聲請更生之保全處分事件，對於中華民國97年7 月3日
本院97年度消債更字第93號裁定提起抗告，本院裁定如下：
    主  文
抗告駁回。
抗告程序費用新台幣壹仟元由抗告人負擔。
    理  由
一、抗告意旨略以：抗告人即債務人任職之利百代國際實業股份
    有限公司（以下簡稱：利百代公司）為日資公司，制度較為
    嚴謹，態度保守，對所屬員工遭強制執行薪資債權者，一律
    終止僱傭關係。利百代公司於收受系爭強制執行命令後，已
    明示抗告人妥善處理，一旦債權人開始執行，即終止雙方僱
    傭關係，抗告人將面臨失業，非但債權人無以受償，抗告人
    全家生計亦無以維繫。是債權人強制執行程序若不能停止，
    抗告人即將失業，影響非僅4 萬652 元，並將致全體債權人
    之債權不能受償，上開強制執行程序停止與否，不但影響債
    權人間公平受償，更為抗告人能否重建更生之關鍵等語。
二、按法院就更生之聲請為裁定前，「得」因利害關係人之聲請
    或依職權，以裁定為保全債務人財產、限制債權人對於債務
    人行使債權，及停止債務人財產強制執行程序等保全處分，
    消費者債務清理條例第19條第1 項第1 、2 、3 款定有明文
    ，是法院應否為保全處分裁定，本有依法裁量之權。又上開
    消費者債務清理條例第19條第1 項第1 款所稱保全處分，應
    係為防止債務人財產減少，以債務人為對象，限制其處分財
    產之保全；同條項第2 款、第3 款，則係基於維持債權人間
    之公平受償，使債務人有重建更生之機會，以債權人為對象
    ，限制其行使債權、聲請強制執行所為之保全（消費者債務
    清理條例第19條立法說明參照）。是法院就更生之聲請為裁
    定前，自應依債務人之財產狀況，就保全處分對債務人更生
    目的達成之促進，及保全處分實施就相關利害關係所生影響
    ，兼顧債權人權益，避免債務人惡意利用保全處分，阻礙債
    權人行使權利，或作為延期償付手段之可能性，綜合比較斟
    酌，決定有無以裁定為保全處分之必要。原審本於職權，斟
    酌保全處分所影響之金額，認尚無保全處分之必要性，與上
    開應否許可保全處分之裁量準據，尚無相違，其因而駁回抗
    告人之保全處分聲請，自無不合。
三、雖抗告人以前揭情詞為由提起抗告，惟查，法院強制執行程
    序係公權力之合法行使，員工薪資遭債權人依法定強制執行
    聲請執行，並非勞動基準法第11條、第12條規定得終止勞動
    契約之法定事由，抗告人所提第三人利百代公司出具之證明
    書，謂：「本公司所屬員工遭債權人強制執行薪資債權者，
    依公司規定一律予以解僱」云云，果係屬實，該公司之「規
    定」或工作規則亦違反勞動基準法之強制規定而無效。法院
    自無由認雇主得以上開理由終止勞動契約，受僱人亦不得以
    雇主上開作為執為更生事件保全處分之正當理由，否則無異
    助長雇主非法解僱員工，自非允恰。從而，抗告人以強制執
    行程序繼續進行，將使抗告人遭解僱並影響更生重建，難認
    有據，自應予以駁回。
四、據上論結，本件抗告為無理由，依消費者債務清理條例第11
    條第2 項、第15條，民事訴訟法第495 條之1 第1 項、第44
    9 條第1 項、第78條，裁定如主文。
中    華    民    國    97    年    8     月    27    日
                  民事第二庭  審判長法  官  俞慧君
                                    法  官  陳玉曆
                                    法  官  王本源
以上正本證明與原本無異。
本件裁定不得再抗告。
中    華    民    國    97    年    8     月    29    日
                                    書記官  陳淑女


司法院資訊處製作；財團法人民間司法改革基金會備份。
